臺灣高雄地方法院刑事判決　　　　　　　　　　　　九十三年度訴字第一五九號
　　公　訴　人　臺灣高雄地方法院檢察署檢察官
　　被　　　告　丁○○
　　指定辯護人　丙○○律師
右列被告因殺人未遂等案件，經檢察官提起公訴（九十三年度偵字第八七一號），
本院判決如左：
    主  文
丁○○殺人未遂，處有期徒刑伍年陸月。
    事  實
一、丁○○於民國九十三年三月二十三日下午二時三十分許，在高雄縣大寮鄉義和村
    某不詳店名之土雞莊外，因細故與戊○○發生爭執而遭戊○○推入路旁水溝致受
    傷後，竟葫生殺人及放火燒燬現供人使用住宅之犯意，隨即前往高雄縣大寮鄉○○村○○路九十六號戊○○居住處所附近，藉故與戊○○之鄰居庚○○談天以確
    定戊○○是否返回住處。丁○○見到戊○○返家後，遂騎乘機車返回上開土雞莊
    取得寶特空瓶兩支，前往高雄縣大寮鄉某不詳名稱之加油站購滿汽油，並於同日
    下午三時二十分許返回戊○○前揭居住處所，於門外呼喊『義仔，給我出來』等
    語數次，欲找戊○○出面理論，惟當時戊○○在該住處屋內洗澡，不予理會，而
    未獲回應。丁○○心有不甘，憤恨難耐，明知戊○○仍在屋內，且前揭房屋屋簷
    下之騎樓處堆滿雜物，一旦潑灑汽油點火引燃極有可能釀成火災，燒燬房屋，並
    造成人員傷亡，竟仍基於殺人及放火燒現供人使用之住宅之不確定故意，執意將
    寶特瓶中之汽油往戊○○住宅騎樓處潑灑後，隨即以打火機或煙蒂放火點燃，而
    著手實施殺人及放火燒燬現供人使用住宅之行為。嗣火勢迅速延燒，致燒燬該住
    宅屋簷下騎樓之地磚、塑膠置物籃、鋁製置物櫃各一個及烤麵包機一台等物，致
    生公共危險。幸因燃燒時所產生之火光，為戊○○之大嫂劉世惠（住於戊○○隔
    壁）發現，即向社區巡守隊請求幫忙，且因塑膠物品燒燬時產生之臭味為附近鄰
    居聞到始將火勢撲滅，致未得逞。嗣經戊○○報警處理，經警循線始偵悉上情。
二、案經戊○○訴由高雄縣政府警察局林園分局報告臺灣高雄地方法院檢察署檢察官
    偵查起訴。
    理  由
一、訊據被告丁○○固坦承與被害人戊○○曾發生衝突，及衝突後曾到被害人戊○○
    現在居住處隔壁找友人庚○○說話，但沒有找到庚○○，旋即持二瓶寶特瓶空瓶
    購買汽油後，前往被害人住處前，呼喊『義仔，給我出來』等語之事實不諱。惟
    矢口否認涉有前揭殺人未遂及放火燒燬現供人使用之住宅未遂之犯行，辯稱：伊
    沒有潑灑汽油，也沒有點火，買二瓶寶特瓶汽油是要拿回家加在機車中使用，伊
    加完汽油後有將蓋關好，並將寶特瓶裝的汽油放在機車籃子，到庚○○家時就拿
    下來，放在庚○○家與戊○○家中間的矮牆上，並在那邊坐著抽煙等他，可能是
    寶特瓶蓋子沒有關好，倒下去時其中一瓶蓋子鬆開汽油流出來，是被害人戊○○
    自己放火的云云。惟查：
（一）被害人之指訴與證詞：
  １．右揭犯罪事實，業據證人即被害人戊○○迭於警訊指訴稱：「我於九十三年三
      月二十三日下午十四時三十分許，我和丁○○在義和村土雞莊外因喝酒起衝突
      ，打完架我就返家洗澡，發現丁○○在我家隔壁外與人聊天，當時我未理會他
      ，過不久他就騎乘機車離開，約十分鐘就提兩瓶礦泉水瓶裡面裝的是青綠色的
      不明液體，在我家門前大聲喊叫『義仔，給我出來』，叫了兩三聲，我並未理
      會他，我就看到他將手中提的兩瓶青綠色的不明液體灑在我家門前，大約三分
      鐘就發現我家屋簷起火（見警卷第八頁）。
  ２．被害人嗣於偵查中亦指訴：「之前我看到他提兩瓶礦泉水裝的不明液體站在我
      家騎樓下，我沒有理他，我就去洗澡了。我出來就發現著火了，我不知道火是
      如何燃燒起來的」、「之前我與被告曾經吵架，他應該是心裡不高興才會如此
      做，他在我鄰居處講話的時候看到我走路回來進入屋內，他才會騎車又去買兩
      瓶汽油，他叫我的時候我有聽到，但是我不想理他，他就是因為跟我吵架才會
      拿汽油來燒我家」等語（見偵查卷第八、九及第十六頁）。
  ３．被害人於本院審理時接受交互詰問則證述：「我走路回家時，被告就在隔壁與
      庚○○聊天，後來被告又回來就拿兩瓶寶特瓶在手上，裡面裝青綠色的液體，
      在外面喊叫義仔出來..... （被告倒液體在何處？）倒在我家騎樓上，... 我
      確實看到被告用倒的」等語綦詳（本院九十三年九月八日審判筆錄）。
  ４．依上所述，可見上開遭放火之處所確為被害人現在居住使用之住宅無訛。且互
      核證人即被害人戊○○上開指述情節，其中並無重大瑕疵或其他顯不可信之情
      形；參以被告事後曾與被害人於高雄縣大寮鄉調解委員會達成和解，由被告賠
      償被害人新台幣一萬六千元，此有該調解書一紙附卷可徵（見警卷第二十一頁
      ），並經證人即被害人戊○○於本院證述：調解過程中沒有提到本件火災的事
      情，但一萬六千元是針對火災燒燬的東西所作的賠償等語。由此可見被害人迭
      次指訴被告上開犯行，應非挾怨報復或無端攀誣，其指證情節應堪採信。
（二）證人供詞之參酌：
  １．證人劉世惠（被害人戊○○之鄰居）於警訊供述：火災發生前我聽到一名男子
      在我家鄰居（高雄縣大察鄉○○村○○路九十六號）前大聲吼叫，好像在叫「
      義仔，給我出來」，叫了兩三聲，不久鄰居屋簷就起火了。我只聽到聲音並未
      看到人。但火災發生後我在村莊的監視器錄影帶畫面上有看到丁○○，於火災
      發生前曾在鄰居門前徘徊。丁○○當時是在火災現場，但我沒有看到丁○○點
      火等語（見警卷第十五頁）。
  ２．嗣於偵查中亦供稱：「當時我九十六之四號客廳看電視，聽到有人在喊說「義
      仔，給我出來」，喊了好幾次，他中間都有停頓，看沒有人出來再繼續喊，我
      都沒有出去，下午三時二十分左右，我要去接小孩，我在客廳裡面看到九十六
      號的門口冒出火光，我就跑出來看見門口都著火了，我趕快進去打一一九，沒
      有人接，我趕快騎著車子到前面的巡守隊請他們幫忙，回來時候看到鄰居已經
      幫我們將火撲滅，因為有燒到塑膠的東西所以很臭，鄰居都聞到了才跑出來」
      、「我沒有看到告訴人，當時他們家門口都沒有人，附近有無人在，我沒有注
      意。我去找巡守隊回來的時候，我發現被告他在另外一邊，他沒有跟人群在一
      起，人群是幫忙滅火的」等語（見偵查卷第十五、十六頁）。
  ３．此外經本院勘驗九十三年三月二十三日高雄縣大察鄉義和村社區所裝設之錄影
      帶，亦證實：「被告騎乘機車於三點十九分三十九秒出現在畫面上（要到朋友
      庚○○家），三點二十二分畫面上有煙霧，後來有人潑水滅火」，此有本院九
      十三年八月十六日勘驗筆錄可稽。
  ４．由上開所述，參以證人並未指訴有親眼目睹被告有潑灑汽油及點火之情節觀之
      ，可見證人之證述尚屬中性，應是針對其所親眼所見之事實為陳述，另審酌證
      人劉世惠與被告並無恩怨，應無胡亂攀誣之嫌，可見被害人住處起火然燒時，
      是在被告喊叫「義仔，給我出來」之後，且被告於眾人滅火時尚逗留於被害人
      住處隔壁即案外人庚○○之門口一情足堪採信。
（三）本件火災原因研判：
  １．本件火災原因經內政部消防署以：(1)前處理方法(2)分析方法(3)儀器機型等作證
      物是否含有可燃性促燃劑鑑定，認定：「送驗證物以上述前處理方式處理後所
      得之萃取液，注入氣相層析質譜儀分析，檢出汽油類促燃劑成分。此有該署鑑
      定案件編號第0000000號火災證物鑑定報告一份附卷足憑（見警卷第二
      十八頁），顯見本案火災發生確屬汽油引燃無訛。
  ２．另經高雄縣政府消防局作詳細火災原因調查報告，據其所作火災原因之研析亦
      認：(1)起火戶之研判：依據現場勘查結果，僅大寮鄉○○路九十六之五號騎樓
      有燃燒現象，無延燒戶，故確認該址為起火戶。(2)起火處之研判：檢視起火戶
      物品燃燒狀況，火勢僅侷限於騎樓處，建築物內並未發現燃燒現象，故研判起
      火處為騎樓。(3)起火原因之研判：現場勘查後排除電氣、物品自燃、烹飪等因
      素。檢視起火處後發現騎樓地面有大片油漬燃燒過現象，根據起火戶說法證實
      騎樓處油漬並非住戶所造成，依發現者劉世惠筆錄所述，案發前曾聽到有人一
      直叫他小叔的名字，不久就聽到轟一聲起火燃燒，顯然是促燃劑燃燒現象，經
      將該油漬採證送消防署鑑定後，證實該物含有汽油類促燃劑，顯示本起火原因
      為人為縱火的可能性最大。此有高雄縣政府消防局火災原因調查報告書附卷足
      佐（見警卷第二十二至二十六頁）。
  ３．參酌前揭被害人戊○○迭次指訴情節、證人劉世惠之供述，及上開內證部消防
      署及高雄縣政府消防局之鑑定報告及調查報告，與九十三年三月二十三日高雄
      縣大察鄉義和村社區所裝設之錄影帶內容，並審酌上開發生火災之住宅為被害
      人戊○○現在居住使用之處所，且於起火燃燒時其人尚在屋內等情，應可確信
      上開汽油應是被告所潑灑至為灼然。
（四）被害人住處因遭人縱火後燒燬情形：被害人住處因火勢延燒而燒燬該處騎樓地
      磚、塑膠置物籃、鋁製置物櫃各一個及烤麵包機一台等物，除經被害人指訴明
      確外，並有火災現場照片四張附於警卷可證（見警卷第十七、十八頁）。
（五）本案另一爭點所在即是被告於潑灑汽油後是否有點火之行為？是以何物品點火
      ？
  １．經查，被告在本院審理時坦言伊將寶特瓶裝的汽油放在機車籃子，到庚○○家
      時就拿下來，放在庚○○家與戊○○家中間的矮牆上，並在那邊『坐著抽煙等
      他』等語。查，被告持二瓶寶特瓶裝之汽油向被害人戊○○之住處騎樓潑灑一
      節，已經被害人戊○○迭次指訴詳實，已如前述。而汽油係屬揮發性極強，並
      極易引火燃燒之液體，此乃眾人所週知之常識，被告為三十餘歲之成年男子，
      且自承有騎乘機車經驗，案發前不久並前往加油站以寶特瓶加油，當知於該場
      所理應『嚴禁煙火』，否則極可能引起火災。況被告將所持之寶特瓶裝之汽油
      潑灑於被害人住處之騎樓後，該騎樓處未幾隨即起火燃燒，此已據證人劉世惠
      於警詢供述：火災發生前我聽到一名男子在我家鄰居前大聲吼叫，好像在叫「
      義仔，給我出來」，叫了兩三聲，不久鄰居屋簷就起火了等語。參以本院勘驗
      當日高雄縣大寮鄉義和村社區所裝設的錄影帶，證實：「被告騎乘機車於三點
      十九分三十九秒出現在畫面上（要到朋友庚○○家），三點二十二分畫面上有
      煙霧」，其間自被告騎機車經過至庚○○家（即被害人隔壁），與被害人住處
      騎樓起火燃燒之時間僅短短二分又二十一秒。次查，於被告潑灑汽油時，其間
      被害人戊○○並未回應被告之喊叫，亦未走出屋外一節，除經被告於審理中供
      述：「（問：有無到戊○○家喊《義仔，給我出來》？答：有，但戊○○沒有
      出來」外，並經被害人於偵查中及審理中陳稱：「之前我看到他提兩瓶礦泉水
      裝的不明液體站在我家騎樓下，我沒有理他，我就去洗澡了。我出來就發現著
      火了，我不知道火是如何燃燒起來的」、「（問：被告叫你出去，你有無出去
      ？答：沒有）」等語不諱。顯見該住處騎樓起火燃燒時，被害人戊○○並未在
      現場，是點火之人自不可能為被害人戊○○；又參以該住處為被害人戊○○現
      在居住使用之住宅，且當時伊人正在屋內，其更無理由點火陷自身於危險境地
      ；故被告於警詢所說是被害人戊○○自己放火一情顯有違常情，委無可信。
  ２．依前揭說明，參以被告與被害人兩人甫發生衝突，被告並遭被害人戊○○推入
      水溝受有傷害，最有可能情形應是被告因此心有不甘，乃前往購買二瓶汽油至
      被害人住處理論，並么喊「義仔，你給我出來」，此亦據被告於偵查中及本院
      審理時坦承：「當時伊站在庚○○家前面，其意是要他過來庚○○家」、「我
      去那邊找他出來談一談」等語。不料被害人竟不加理會，未予回應，致更加深
      被告怒火，亟欲報復之意志極強，未幾隨即往被害人住處騎樓潑灑汽油並引火
      燃燒之情應可想見，且亦不違常理。被告所辯該寶特瓶內之汽油是不慎倒下流
      出，伊未將裝汽油之寶特瓶潑灑被害人住處云云，顯屬事後避重就輕之詞，不
      足採信。
  ３．至於被告究是以何物點燃前揭潑灑在騎樓處之汽油一節？本案不論被害人戊○○或在現場目睹火災發生之證人劉世惠固均未親眼看見被告有點火之行為，而
      被告亦矢口否認有點火之行為。然查，被告於本院審理時亦坦言：購買汽油後
      到庚○○家，並未看到庚○○，我在那邊坐著抽菸等他等語。因此本件火災之
      起火燃燒最可能情形即是被告么喊「義仔，你給我出來」，不料未獲被害人回
      應，怒火中燒，亟欲報復，往被害人住處騎樓潑灑汽油後隨手以打火機或丟擲
      煙蒂引燃火苗，致火勢延燒之可能性最大，且此認定亦應無違反常理。是被告
      於案發當時應係在被害人住處騎樓將汽油潑灑後，再利用打火機或煙蒂點火引
      燃，惟因鄰居聞到燃燒塑膠之臭味及時撲滅火勢，致未造成人員傷亡及該住宅
      燒燬之事實一節，應堪認定。被告所辯其未潑灑汽油，亦無點火云云，應係事
      後卸責之詞，委不足採。
  ４．再衡諸常情，果如被告所言，該寶特瓶是置放於矮牆上不慎倒下致汽油流出，
      並引火燃燒，被告理應及時加以撲滅。然依證人劉世惠於偵查中供述：下午三
      時二十分左右，伊要去接小孩，在客廳裡面看到九十六號的門口冒出火光，即
      跑出來看見門口都著火了，伊趕快進去打一一九，並趕快騎著車子到前面的巡
      守隊請他們幫忙，回來時候看到鄰居已經幫忙將火撲滅，因為有燒到塑膠的東
      西所以很臭，鄰居都聞到了才跑出來，伊去找巡守隊回來的時候，發現被告他
      在另外邊，他沒有跟人群在一起，人群是幫忙滅火的等語。可見被告於所謂汽
      油倒下時非但未加以處理，於起火燃燒時亦未幫忙滅火。足見被告確有縱因其
      放火行為致火勢延燒，若該住處屋內之被害人發生死亡或發生焚燬上開住宅之
      結果，亦在所不惜，並與其本意尚無違背。是被告至少應有殺害被害人戊○○
      及放火燒燬上開住宅之間接故意，至為明顯，從而被告所辯應係事後畏罪卸責
      之詞，實不足採信。
（六）另查被告與被害人事後於九十三年四月二十日下午二時三十分在高雄縣大寮鄉
      調解委員會達成調解，有調解書一紙附卷可稽（見警卷第二十一頁）。該調解
      書固記載：「民國九十三年三月二十三日下午三時三十分左右，聲請人與對造
      人在本鄉○○村○路）96-5號前，因細故發生衝突，在爭執中，致聲請人受傷
      ，為本事件，茲經調解，兩造同意就本事件和解，條件如下：一、對造人（即
      被告）給付新台幣一萬六千元給聲請人（即被害人），作為本件體傷全部之賠
      償費，於調解當場交付現金一萬六千元（下同）給聲請人點收無誤。二、聲請
      人放棄其餘民事請求權及刑事追訴權。... 」。該調解書固然載明是因雙方爭
      執，致聲請人（即被害人）受傷，然調解書內容是兩造私下先行談妥，始至調
      解委員會商請調解委員寫調解書一情，業經證人即當時之調解委員己○○○到
      庭證述：當天調解書內容是照他們的意思所記載並沒有實際查證是否真有受傷
      ，他們自己己調解好之後，才到調解會要我們秘書寫調解書，我到後他們已經
      講好了等語；另證人即大寮鄉公所調解委員會主席甲○○亦到庭證稱：當天這
      件沒有排入調解議程，他門直接到調解會叫秘書幫忙寫調解書，他們如何講，
      秘書就如何寫，他們兩造都講好，我們就照他們的意思寫，我們不知道真正的
      發生的原因為何等語（見本院九十三年十月十二日審判筆錄）。經查被告於九
      十三年三月二十三日下午二時三十分許，在高雄縣大寮鄉義和村某土雞莊外，
      因細故與被害人戊○○發生爭執而遭戊○○推入水溝受傷一節，已經被告於警
      訊時自承：（雙方）有打架，我被推到水溝內。他沒有受傷，但我有受傷，並
      有前往醫院就醫診斷等語（見警卷第二頁），此亦即被告心有不甘，前往購買
      汽油潑灑被害人住處之動機緣由。既如此，被告既遭被害人推入水溝身體受傷
      ，豈有於事後反而前往調解委員會調解，並賠償被害人一萬六千元之理？此在
      與常情相悖，不足採信，更益證被告確有於上開時、地持寶特瓶裝汽油潑灑於
      被害人住宅騎樓並點火燃燒，致火勢延燒而燒燬被害人母親置於該騎樓之塑膠
      置物籃、鋁製置物櫃各一個及烤麵包機一台等情，應屬非虛。且此與被害人於
      本院審理亦證稱：「一萬六千元是賠償燒壞的東西，我身體沒有受傷，因為我
      母親做早餐生意，損毀的東西是作早餐的用品，是要賠償給我母親的，調解書
      記載不完整」等語亦相符合（見本院九十三年九月八日審判筆錄）。綜上所述
      ，足證被告確是因於上開時、地持汽油潑灑並點火，致火勢延燒而燒燬該處騎
      樓地磚、塑；膠置物籃、鋁製置物櫃各一個及烤麵包機一台等情，殆堪認定；
      且此與前揭高雄縣政府消防局火災調查報告所認本件火災是屬「人為縱火的可
      能性最大」之結論相吻。被告所辯其未持裝有汽油之寶特瓶潑灑被害人住處云
      云，應係事後飾卸之詞，不足採信。
（七）對被告抗辯之審酌：
  １．被告雖辯稱：伊沒有潑灑汽油，買二瓶寶特瓶汽油是要拿回家加在機車中使用
      ，伊加完汽油後有將蓋關好，並將寶特瓶裝的汽油放在機車籃子，到庚○○家
      時就拿下來，放在庚○○家與戊○○家中間的矮牆上，並在那邊坐著抽煙等他
      ，可能是寶特瓶蓋子沒有關好，倒下去時其中一瓶蓋子鬆開汽油流出來云云。
      惟查：
    (1)被害人住處與案外人庚○○家隔有一條小水溝，並有一道約九十公分高之矮牆
      ，而起火點之騎樓與該矮牆約距離五、六步之遠，此經被害人即證人戊○○於
      本院審理時證述綦詳，且為被告所不否認（參見本院九十三年九月八日審判筆
      錄）。是縱如被告所辯該寶特瓶裝汽油是置放牆上倒下流出一情為真，衡情該
      汽油亦不致流到騎樓處，被告此之辯解有違物理法則，應無可採。
    (2)又查，汽油為揮發性極強且易起火之液體，此為眾所皆知之常識，被告既有騎
      乘機車，自常前往加油，對此應知之甚明。是當其持寶特瓶前往加油時自會將
      瓶蓋栓緊，且被告亦坦承當時確有將瓶蓋關好。而寶特瓶係屬於塑膠材質，瓶
      口僅約二公分許，且具有耐摔特性；於此情況下，將該二瓶裝汽油之寶特瓶置
      放於高九十公分之牆上，縱該寶特瓶倒下，衡情亦絕不致有汽油噴灑至騎樓處
      之情形；況該矮牆與起火點之騎樓中間尚隔有一條小水溝及相距五、六步遠之
      距離，倘非人為潑灑，實難令人置信。
（八）至辯護人於本院雖以：被告並沒有殺人的故意、行為，被告也否認殺人之故意
      、行為，也沒有放火燒燬現供人使用之住宅之故意，因為起火點在騎樓處離住
      家還有一段距離。被告所攜帶裝滿汽油之寶特瓶是用來加在自己家中的另一輛
      機車，並不是用來放火之用，縱然不小心弄倒，也是過失一被告沒有點燃汽油
      的行為等語。然按刑法第一百七十三條第一項放火燒燬現有人使用之住宅罪，
      其直接被害法益，為一般社會之公共安全，雖同時侵害私人之財產法益，但仍
      以保護社會公安法益為重，況放火行為原含有毀損性質，而放火燒燬現供人使
      用之住宅罪，自係指供人居住房屋之整體而言，應包括墻垣及該住宅內所有設
      備、傢俱、日常生活上之一切用品。而騎樓既緊臨住宅，自屬住宅之一部。又
      按刑法上之不確定故意，係指行為人對於構成犯罪之事實須有預見，且其發生
      並不違背其本意，即屬相當。本件被告於案發當時既明知被害人在屋內，竟先
      以汽油潑灑被害人住處騎樓，並以打火機或煙蒂引火燃燒，被告具有不確定之
      殺人及放火燒燬現供人使用住宅之故已堪認定。嗣雖因鄰居及時撲滅火勢，致
      僅燒燬該住處騎樓地磚、塑膠置物籃、鋁製置物櫃及烤麵包機等物，尚未發生
      被害人死亡之結果，亦無使上開住宅因而焚燬或喪失效用。惟被告既已潑灑汽
      油並點火引燃汽油，應認其已達著手於犯罪行為之實行，故其所為應成立殺人
      罪及放火燒燬現供人使用住宅罪之未遂犯，堪予認定。從而辯護人認被告無殺
      人及放火之故意等語，自有未洽，併此敘明。
（九）以汽油此等易燃物品潑灑，再以火點燃，極易迅速延燒至其他屋內物品，若無
      人及時搶救，極有可能終至整個住宅皆起火燃燒而焚燬，並危及人命，應為一
      般人所可預見者，被告身為具有常識之成年人，竟不顧此一危險，仍將汽油潑
      灑於被害人上開住宅騎樓，並點火燃燒，則其於著手放火之際，顯已有縱火燒
      燬上開住宅及殺人之不確定故意至明。綜上所述，被告所辯上開各節，應係事
      後推諉卸責之詞，均不足採。此外復有火災現場照片四張在卷可稽，並有內政
      部消防署案件編號第0000000號火災證物鑑定報告、高雄縣政府消防局
      火災原因調查報告各一份可資佐證。本件事證已臻明確，被告犯行洵堪認定，
      應依法論科。
二、按刑法上之不確定故意，係指行為人對於構成犯罪之事實須有預見，且其發生並
    不違背其本意，即屬相當。又按刑法第一百七十三條第一項放火燒燬現有人使用
    之住宅罪，其直接被害法益，為一般社會之公共安全，雖同時侵害私人之財產法
    益，但仍以保護社會公安法益為重，況放火行為原含有毀損性質，而放火燒燬現
    供人使用之住宅罪，自係指供人居住房屋之整體而言，應包括墻垣及該住宅內所
    有設備、傢俱、日常生活上之一切用品。故一個放火行為，若同時燒燬住宅與該
    住宅內所有其他物品，無論該其他物品為他人或自己所有，與同時燒燬數犯罪客
    體者之情形不同，均不另成立刑法第一百七十五條第一項或第二項放火燒燬住宅
    以外他人或自己所有物罪（最高法院七十九年台上一四七一號判例參照）。本件
    被告主觀上既明知被害人正在屋內，對於放火燒燬現供人使用住宅騎樓下之物品
    ，可能會延燒至緊鄰之住宅，造成被害人死亡及住宅燒燬之結果，仍不顧此後果
    ，於前揭時、地攜帶其內裝有汽油之寶特瓶返回被害人上開住處後，將汽油潑灑
    在被害人之騎樓，進而持打火機或煙蒂點火引燃該處汽油，火勢並延燒至騎樓處
    之物品，顯已著手實施前述殺人及放火燒燬現供人使用住宅之行為，嗣因鄰居聞
    到臭味及時將火勢撲滅，始未發生被害人死亡及燒燬上開住宅之結果而未遂，已
    如前述。核其所為，應係犯刑法第二百七十一條第二項、第一項之殺人未遂罪及
    同法第一百七十三條第三項、第一項之放火燒燬現供人使用之住宅未遂罪。又被
    告在客觀上僅有一個放火行為，故其所犯上開二罪間，係以一行為而觸犯數罪名
    ，為想像競合犯，應依刑法第五十五條前段之規定，從重論以殺人未遂罪。又被
    告雖已潑灑汽油並點火引燃，而著手於殺人行為之實施，惟未生被害人死亡之結
    果，其犯罪仍屬未遂，爰依刑法第二十六條前段之規定，按既遂犯之刑度減輕其
    刑。審酌被告曾有家暴及公共危險之前科，素行上非良善，竟僅因與被害人發生
    口角及肢體衝突，未慮及後果之嚴重性，即基於一時衝動而為上述放火及殺人行
    為，雖經被害人鄰居及時撲滅火勢，致未釀成災害，惟其潑灑汽油後進而點火引
    燃，極易因火勢延燒而造成人命、財產之重大損失，具有高度危險性，並考量其
    智識程度、生活狀況及犯罪時所受之刺激、犯罪目的、手段，與被害人平日之關
    係，暨其犯罪後否認犯行，飾詞狡辯等一切情狀，量處有期徒刑五年六月，以示
    懲儆。復說明被告持有裝汽油之寶特瓶二瓶，雖係供其犯罪所用之物，然該寶特
    瓶係被告於高雄縣大寮鄉義和村某不詳店名之土雞莊隨手取得，並非被告所有，
    此業經被告於本院審理時供述明確，且未扣案，爰不另宣告沒收，附此敘明。至
    被告是否以打火機或煙蒂點火一節，因被告既已矢口否認有放火之犯行，現亦無
    任何積極證據足資證明被告係以打火機放火，且亦未扣案，自無從宣告沒收，亦
    此敘明。
據上論斷，應依刑事訴訟法第二百九十九條第一項前段，刑法第二百七十一條第一項
、第二項、第一百七十三條第一項、第三項、第五十五條、第二十六條前段，判決如
主文。
本案經檢察官乙○○到庭執行職務。
中      華      民      國    九十三    年    十一      月      十七    日
                                  臺灣高雄地方法院刑事庭
                                      審判長法  官   陳志銘
                                            法  官   林芳華
                                法  官   王雅苑
右正本證明與原本無異。
如不服本判決，應於判決送達後十日內，向本院提出上訴狀。
                                            書記官   顏宗貝
中      華      民      國    九十三    年    十一      月      十七    日
附錄本案論罪科刑法條全文：
刑法第二百七十一條第一項、第二項：
  殺人者，處死刑、無期徒刑或十年以上有期徒刑。
  前項之未遂犯罰之。
刑法第一百七十三條第一項、第三項：
  放火燒燬現供人使用之住宅或現有人所在之建築物、礦坑、火車、電車或其他供水
  、陸、空公眾運輸之舟、車、航空機者，處無期徒刑或七年以上有期徒刑。
  第一項之未遂犯罰之。
